【裁判字號】    92,訴,30
【裁判日期】    920820
【裁判案由】    毒品危害防制條例
【裁判全文】
臺灣士林地方法院刑事判決                            九十二年度訴字第三號
    公  訴  人  臺灣士林地方法院檢察署檢察官
    被      告  甲○○
右列被告因違反毒品危害防制條例案件，經檢察官提起公訴（九十一年度毒偵字第一
一一七號）暨移
    主  文
甲○○連續施用第一級毒品，累犯，處有期徒刑拾月，扣案之海洛因殘渣袋柒個（內
有海洛因殘渣，無從剝離）、使用過之注射針筒貳支、未使用過之注射針筒貳支、吸
管製海洛因舀杓壹支，均沒收，其中海洛因殘渣袋柒個（內有海洛因殘渣，無從剝離
）並銷燬；又施用第二級毒品，累犯，處有期徒刑參月。應執行有期徒刑壹年，扣案
之海洛因殘渣袋柒個（內有海洛因殘渣，無從剝離）、使用過之注射針筒貳支、未使
用過之注射針筒貳支、吸管製海洛因舀杓壹支，均沒收，其中海洛因殘渣袋柒個（內
有海洛因殘渣，無從剝離）並銷燬。
    事  實
一、甲○○前於民國八十二年間，因違反肅清煙毒條例，經本院以八十二年訴字第六
    七七號判處有期徒刑三年六月確定，經入監執行於八十四年六月二日假釋出監（
    原縮刑假釋期滿日期為八十五年十二月十四日），甲○○於假釋期間內，先因違
    反麻醉藥品管理條例案件，經臺灣板橋地方法院以八十五年易字第二七二號判
    決判處有期徒刑四月確定，又犯違反肅清煙毒條例案件，經該院以八十五年訴字
    第二四七號判決判處有期徒刑三年八月確定，上開二罪經臺灣板橋地方法院依檢
    察官聲請裁定應執行有期徒刑三年十月，以上各罪刑接續執行，嗣於八十七年十
    二月一日再度縮刑假釋出監，甲○○於假釋期間內，又因施用毒品而一犯違反毒
    品危害防制條例之罪，再經撤銷假釋入監服刑，前開假釋經撤銷後，應執行殘刑
    二年二月三日，於九十一年四月一日縮刑期滿執行完畢出監。又甲○○上開所犯
    一犯施用毒品案件，經本院以八十八年毒聲字第一五六一號裁定送觀察、勒戒後
    ，認有繼續施用毒品之傾向，由本院於八十八年八月二十四日再以八十八年毒聲
    字第一七號裁定令入戒治處所施以強制戒治，嗣戒治成效評定為合格，復由
    本院於八十九年三月七日以八十九年毒聲字第六三號裁定停止戒治並交付保護
    管束，並於八十九年九月三十日保護管束期滿，而由臺灣士林地方法院檢察署檢
    察官於九十年四月二十四日，以九十年度戒毒偵字第四二號處分不起訴確定。詎
    甲○○仍不知悛悔，復基於施用第一級毒品海洛因之概括犯意，自九十一年六月
    間某日起至九十二年二月十八日十四時為警採尿回溯前五日內某時止（採尿前滯
    留警局時間應予扣除），連續在台北市○○區○○街八七巷一○號二樓住處及其
    所有之營業用小客車上，以香菸內摻入海洛因粉末抽煙或針筒注射等方式，施用
    第一級毒品海洛因，平均每三至五日一次；另基於施用第二級毒品之犯意，於九
    十一年七月三十日二十二時許為警採尿回溯四日內某時（採尿前滯留警局時間應
    予扣除），在不詳處所，施用第二級毒品安非他命。為警分別查獲如次：(１)九
    十一年七月三十日二十時二十分許，因行跡有犯罪之疑，為警在台北市○○區○
    ○街、重慶北路口（起訴書誤載寧夏路、涼州街口，應予更正）盤查，並經甲○
    ○同意後前往警局接受採尿送驗。(２)九十二年二月十八日下午二時許，為警在
    台北市中山區○○○路○段四七巷三八號一樓一一一室經甲○○同意搜索，當場
    扣得甲○○所有之海洛因殘渣袋七個、使用過之海洛因注射針筒二支、未使用過
    之海洛因注射針筒二支、吸管製海洛因舀杓一支，並採其尿液送驗。嗣因甲○○
    之尿液經送驗後，均呈毒品陽性反應，始悉上情。
二、案經臺北市政府警察局大同分局報告臺灣士林地方法院檢察署檢察官偵查起訴及
    移送併案審理。
    理  由
一、本院經查：
(一)施用第一毒品海洛因犯行部分：訊據被告甲○○坦承於前開時、地連續施用海洛
    因之犯行不諱，且被告第一次（即九十一年七月三十日）為警查獲所採尿液，經
    送臺北市立療養院以最精密之氣相層析質譜儀法鑑驗後，結果呈嗎啡（鴉片類）
    陽性反應，有該院出具之煙毒尿液檢驗報告書乙紙附卷可憑（附於九十一年度毒
    偵字第一一一七號卷第二八頁）、第二次（即九十二年二月十八日）為警查獲所
    採尿液，經送台北市榮民總醫院鑑驗，結果亦呈嗎啡（鴉片類）陽性反應，有台
    北市榮民總醫院九十二年三月二十日出具之濫用藥物檢驗報告附卷可憑（附於九
    十二年度毒偵字第四五五號卷第十二頁），此外並有被告所有之海洛因殘渣袋七
    個、已使用過之注射針筒二支、未使用過之注射針筒二支及吸管製海洛因舀杓一
    支扣案足憑，堪認被告自白施用海洛因犯行部分，與事實相符可以採信。雖被告
    就最後一次施用海洛因之確實時間，表示已不復記憶，僅陳係於九十二年二月十
    八日為警查獲前曾經施用，然按海洛因施打入人體，經代謝作用可分解生成嗎啡
    ，故嗎啡或海洛因在進入人體後，均以嗎啡形態排於尿液中，從尿液中無法檢驗
    分辨係施打（或吸食）嗎啡或海洛因，以及一般人施打海洛因或嗎啡後，於尿中
    檢出煙毒反應時效，須視施打量多少及個人代謝分泌情況而定，施打量多者，於
    施打後四、五日仍有可能檢出煙毒反應，施打量少者，可能在二十四小時後，即
    難發現煙毒反應，有法務部調查局八十年七月三日陸一字第四一一○二三號函
    可據，本案被告於九十二年二月十八日最後一次為警查獲時所採尿液，經鑑驗結
    果既呈嗎啡陽性反應，足認其於該日十四時許經警採尿前五日內某時，應有施用
    第一級毒品海洛因之犯行（即為最後一次施用海洛因之時間）無疑，被告前揭施
    用海洛因犯行，事證明確，可以認定。
(二)施用第二級毒品安非他命犯行部分：訊據被告矢口否認有何施用安非他命犯行，
    辯稱：可能是伊所施用之海洛因被摻入安非他命粉末所致云云。惟查：
１、按在文獻報告中，雖確實有藥品或食品因交叉反應（cross reaction），可在尿
    液測試中產生偽陽性（false positive）之安非他命或嗎啡反應，於作尿液篩檢
    時，也同樣的可能會有偽陽性產生。但利用精密的儀器分析，將可排除偽陽性之
    可能，而得到正確的答案，因此篩檢結果必須進一步確認。在目前最常採用之確
    認方法為氣相層析質譜儀（GC／MS，gas chromatography／mass spectrometry
    ），此乃因在良好的操作條件下，以氣相層析質譜儀作藥物及其代謝產物之定性
    及定量分析，幾乎不會有偽陽性反應產生；又按單以免疫分析法檢驗尿液，有可
    能因交叉反應（Cross reaction），而對服用幾種其他非煙毒或甲基安非他命藥
    物者之尿液產生偽陽性之結果，然若搭配薄層分析法（TOXI-LAB），應可摒除絕
    大部分之偽陽性問題。至於使用氣相層析質譜儀分析法確認，則可完全排除偽陽
    性之干擾，又按個人口服投與安非他命後，一般而言，約百分之七十於口服投與
    後二十四小時內自尿中排出，約百分之九十於九十六小時內自尿中排出，有法務
    部調查局（八二）000000000號檢驗通知書、行政院國軍退除役官兵輔
    導委員會臺北榮民總醫院八十三年四月七日（八三）北總內字第三Ｏ五九號函可
    參。本案被告於九十一年七月三十日為警查獲當日二十二時所採尿液，經送臺北
    市立療養院先依酵素免疫分析法檢驗後，再以最精密之氣相層析質譜儀法鑑驗，
    結果確呈安非他命陽性反應，有該院出具之煙毒尿液檢驗報告書乙紙附卷可憑（
    附於九十一年度毒偵字第一一一七號卷第二八頁），依上開說明，被告於上開採
    尿時點之前四日（即九十六小時）內某時間（為警查獲後採尿前滯留警局時間，
    應予扣除），至少有施用安非他命一次，應可認定。
２、被告雖否認故意施用第二級毒品安非他命，並以可能係伊購買之海洛因內被摻入
    安非他命而誤用云云為辯。然查，依卷附臺灣高等法院被告全國前案紀錄表所示
    ，被告前即有施用安非他命之前科，再衡以施用毒品所生之成癮性，被告否認施
    用安非他命，已屬可疑，雖被告復以伊先前因施用安非他命而遭論罪科刑，亦係
    與本案相同情形（即所施用之海洛因遭人摻入安非他命）云云為辯，然被告於本
    院調查時自承自己先後施用之海洛因，均係向綽號「大頭」之不詳男子購得乙情
    明確，則被告前如確因綽號「大頭」男子販賣予伊之海洛因摻有安非他命而品質
    不純，致其遭法院「誤判」施用安非他命，之後竟仍繼續向綽號「大頭」之不詳
    男子購買不純之海洛因，而干冒因海洛因與安非他命市價懸殊所生損失及因此遭
    誤認施用安非他命之風險，此已於常情有悖，況海洛因及安非他命分屬中樞神經
    抑制劑及中樞神經興奮劑之性質，對生理反應之影響恰為相反，兩者性質迥異，
    原難想像被告同時施用混有二種毒品粉末後，竟能全無察覺，且海洛因販賣者如
    欲將海洛因混入其他物質後販賣牟利，僅需混入其他低價之相類白色粉末（如麵
    粉、糖粉等）即可，要無混入仍具一定市場價值之安非他命之必要，是衡諸上開
    各情，被告所稱因施用之海洛因遭摻入安非他命，伊因不知情而誤為施用安非他
    命之辯，要與常情有違，顯係臨訟卸責之詞，無足採信。被告前揭施用安非他命
    犯行，亦事證明確，可以認定。
二、按海洛因係毒品危害防制條例第二條第二項第一款所稱之第一級毒品，安非他命
    則為同條例之同條項第二款所稱之第二級毒品。又按犯毒品危害防制條例第十條
    施用毒品罪者，檢察官應先將被告送觀察、勒戒，經觀察、勒戒後，無繼續施用
    毒品傾向者，應由檢察官為不起訴處分，有繼續施用毒品傾向者，由檢察官聲請
    法院裁定令入戒治處所施以強制戒治；上開強制戒治期滿後，應由檢察官為不起
    訴處分，依上開規定為不起訴處分後；五年內再犯施用毒品之罪，不適用前項之
    規定，但應由檢察官聲請法院裁定令入戒治處所施以強制戒治，同條例第二十條
    第一項、第二項、第二十三條第一項、第二項分別定有明文。本件被告前因施用
    第一毒品海洛因案件，經本院裁定送觀察、勒戒後，認有繼續施用毒品之傾向，
    經本院以八十八年毒聲字第一七號裁定令入戒治處所施以強制戒治後，因戒
    治成效評定為合格，復經本院以八十九年度毒聲字第六三號裁定停止戒治並交
    付保護管束，並於八十九年九月三十日保護管束期滿，由臺灣士林地方法院檢察
    署檢察官於九十年四月二十四日以九十年度戒毒偵字第四二號為處分不起訴確定
    ，有該不起訴處分書及臺灣士林地方法院檢察署刑案資料查註紀錄表附卷可稽，
    其於不起訴處分確定後五年內，二犯本案施用毒品罪，依據上開說明，自應依法
    處罰。故核被告甲○○所為，係犯毒品危害防制條例第十條第一項之施用第一級
    毒品罪及同條第二項之施用第二級毒品罪，被告持有第一級毒品及第二級毒品並
    進而加以施用，其持有毒品之低度犯行，應各為施用毒品之高度犯行所吸收，均
    不另論以持有毒品罪。被告連續多次施用第一級毒品犯行，時間密接，所犯係構
    成要件相同之罪，顯係基於概括犯意為之，為連續犯，應以一罪論，並依刑法第
    五十六條之規定加重其刑。起訴書就被告施用第一級毒品部分，雖僅記載其於九
    十一年七月三十日二十二時許為警採尿回溯五日內某時，施用第一級毒品海洛因
    之犯行，惟本案被告所犯其餘施用第一級毒品犯行（部分已據公訴人移送併案審
    理），與起訴犯行間有連續犯之裁判上一罪關係，為起訴效力所及，基於審判不
    可分原則，本院自應併予審究，併予敘明。又被告曾犯如事實欄所示前科犯行，
    此有臺灣高等法院被告全國前案紀錄表附卷可考，其於有期徒刑執行完畢後五年
    內，再犯本件有期徒刑以上之各罪，皆為累犯，均依刑法第四十七條之規定，遞
    加重其刑；又被告所犯上述二罪，犯意各別，罪名互殊，應予分論併罰。爰審酌
    被告前因施用第一級及第二級毒品而先後送觀察、勒戒及強制戒治後，仍不知悛
    悔，復一再施用第一級及第二級毒品，顯已有成癮性，犯後未能坦承全部犯行之
    態度，惟念其施用毒品乃戕害自己身心健康，尚未危及他人，並其犯罪之次數、
    動機、目的及其智識程度等一切情狀，分別量處如主文所示之刑並定其應執行之
    刑，以示懲儆。
三、扣案之海洛因殘渣袋七個，內有海洛因殘渣，係查獲之第一級毒品，且無法剝離
    ，是不問是否屬於犯人所有，均應依毒品危害防制條例第十八條第一項前段之規
    定，諭知沒收銷燬。扣案之使用過注射針筒二支、吸管製海洛因舀杓一支，均係
    被告所有供本案犯行所用之物，又未使用過之海洛因注射針筒二支，係被告所有
    ，預備供施用海洛因所用之物，均經被告供明在卷，應依刑法第三十八條第一項
    第二款之規定，諭知沒收。
據上論斷，應依刑事訴訟法第二百九十九條第一項前段，毒品危害防制條例第十條第
一項、第二項、第十八條第一項前段，刑法第十一條、第五十六條、第四十七條、第
五十一條第五款、第三十八條第一項第二款，判決如主文。
本案經檢察官張紜瑋到庭執行職務。
中      華      民      國    九十二    年      八      月     二十     日
                                    臺灣士林地方法院刑事第四庭
                                    審判長法  官  謝  靜  恒
                                          法  官  趙  文  卿
                                          法  官  吳  祚  丞
右正本證明與原本無異。
如不服本件判決，得自判決送達之日起十日內，向本院提起上訴。
                                          書記官  林  立  原
中      華      民      國    九十二    年      八      月    二十一    日
附錄本判決論罪科刑依據之法條：
毒品危害防治條例第十條第一項、第二項：
  施用第一級毒品者，處六月以上五年以下有期徒刑。
  施用第二級毒品者，處三年以下有期徒刑。
毒品危害防制條例第十八條第一項前段：
  查獲之毒品及專供製造或施用毒品之器具，不問屬於犯人與否，均沒收銷燬之。


司法院資訊處製作；財團法人民間司法改革基金會備份。
